臺灣嘉義地方法院刑事判決
110年度交易字第375號
公  訴  人  臺灣嘉義地方檢察署檢察官
被      告  謝岱翰



上列被告因過失致重傷害案件，經檢察官提起公訴（110年度偵
字第6657號），本院判決如下：
    主  文
甲○○犯過失傷害致重傷罪，處有期徒刑捌月。
    犯 罪 事 實
一、甲○○於民國110年4月29日下午5時50分許，駕駛車牌號碼000
    -0000號自用小客車搭載張○○，沿嘉義縣中埔鄉和睦村王爺
    廟（保安宮）前防汛道路由西往東方向行駛，行經該路同仁
    7號電線桿附近與某南北向道路（下稱南北向道路）之無號
    誌交岔路口時，原應注意汽車駕駛人左轉彎時，應行至路口
    中心處左轉，並不得占用來車道搶先左轉，且行經無號誌交
    岔路口，轉彎車應暫停讓直行車先行，而依當時情形，天候
    晴、日間自然光線、柏油路面乾燥、無缺陷、無障礙物、視
    距良好，並無不能注意之情形，竟疏未注意於此，貿然於上
    開交岔路口，未讓直行之機車先行，且未行至路口中心處，
    占用來車道左轉，適有吳○安(93年，甲○○涉嫌對吳○安過失
    傷害部分，業據少年吳○安撤回告訴，不在本件審理範圍)騎
    乘車牌號碼000-0000號普通重型機車搭載魏○瑜（93年生）
    ，沿南北向道路由北往南方向行駛，行經上開交岔路口前時
    ，見甲○○自小客車在前占用其車道，閃避不及，其車頭與甲
    ○○之上開自用小客車車身左前側發生碰撞，吳○安、魏○瑜因
    而人車倒地，魏○瑜受有頭部外傷左額顳葉挫傷性出血、硬
    膜下血腫、右顳顱骨骨折、延遲性雙側頂葉和小腦硬膜上血
    腫、右顳硬膜外血腫、呼吸衰竭，意識重度昏迷等傷害，並
    因此持續意識障礙，無法生活自理、學習及工作，生活起居
    需專人照顧，並因而領有中華民國身心障礙證明（障礙類別
    ：第1類、第7類，障礙等級：極重度），已達身體重大不治
    之重傷害程度。
二、案經魏○瑜之父乙○○訴由嘉義縣警察局中埔分局報告臺灣嘉
    義地方檢察署檢察官偵查起訴。
    理  由
一、本件係經被告甲○○於準備程序當庭表示認罪，而經本院裁定
    以簡式審判程序加以審理，則依據刑事訴訟法第273條之2、
    同法第159條第2項之規定，不適用傳聞法則有關限制證據能
    力之相關規定，合先敘明。
二、經查：
(一)上揭犯罪事實，業據被告於警詢、偵訊、本院準備程序及審
    理時均坦承不諱（見嘉中警偵字第1100011536號卷，下稱警
    卷，第1頁；110年度偵字第6657號卷，下稱偵卷，第41頁；
    110年度交易字第375號卷，下稱交易卷，第55、80、130、1
    35-143頁），並經證人吳○安、張○○、證人即告訴人乙○○於
    警詢時證述明確（見警卷第4-10頁），並有道路交通事故現
    場圖、道路交通事故調查報告表（一）、（二）各1份、道
    路交通事故照片9張、天主教中華聖母修女會醫療財團法人
    天主教聖馬爾定醫院乙種診斷證明書、長庚醫療財團法人嘉
    義長庚紀念醫院診斷證明書各2份、嘉義縣○○○○○○○道路○○○○
    ○○○○○○○路○○○○○○0○號查詢汽車車籍、公路監理電子閘門-證
    號查詢汽車駕駛人、公路監理電子閘門-車號查詢機車車籍
    、交通部公路總局嘉義區監理所嘉雲區車輛行車事故鑑定會
    嘉雲區0000000案鑑定意見書各1份、GOOGLE街景圖4張、身
    心障礙者鑑定表、中華民國身心障礙證明1份在卷可參（見
    警卷第11-13、18-30頁；偵卷第32-34頁；交易卷第57-59、
    85-125頁）。
(二)汽車行駛至交岔路口，其行進、轉彎，應依下列規定：二、
    行至無號誌或號誌故障而無交通指揮人員指揮之交岔路口，
    支線道車應暫停讓幹線道車先行。未設標誌、標線或號誌劃
    分幹、支線道者，少線道車應暫停讓多線道車先行；車道數
    相同時，轉彎車應暫停讓直行車先行；同為直行車或轉彎車
    者，左方車應暫停讓右方車先行。但在交通壅塞時，應於停
    止線前暫停與他方雙向車輛互為禮讓，交互輪流行駛。五、
    左轉彎時，應距交岔路口30公尺前顯示方向燈或手勢，換入
    內側車道或左轉車道，行至交岔路口中心處左轉，並不得占
    用來車道搶先左轉，道路交通安全規則第102條第1項第2款
    、第5款分別定有明文。被告領有普通小型車駕駛執照，有
    公路監理電子閘門-證號查詢汽車駕駛人1份在卷可參（見警
    卷第29頁），其身為汽車駕駛人，自應注意上開規定，而當
    時天候晴，日間自然光線，柏油路面乾燥，無缺陷，無障礙
    物，視距良好乙節，有道路交通事故調查報告表(一)1份及
    道路交通事故照片9張附卷可參（見警卷第12、18-22頁），
    是其並無不能注意之情形，而被告疏未注意，貿然於上開交
    岔路口，未讓直行之機車先行，且未行至路口中心處，占用
    來車道左轉，業據被告於本院審理時所供承（見交易卷第13
    5、139-142頁），並有道路交通事故現場圖、道路交通事故
    調查報告表（一）、（二）各1份、道路交通事故照片9張存
    卷可參（見警卷第11-13、18-22頁），顯見被告就本件車禍
    具有過失甚明。
(三)被告雖辯稱證人吳○安未領有機車駕駛執照，且騎乘機車時
    速過快，亦有過失云云：
　1.證人吳○安雖未領有普通重型機車駕駛執照，有證號查詢機
    車駕駛人1份在卷可查（見警卷第31頁），然未考領駕駛執
    照不得駕車，乃基於行政管理及保護駕駛人之安全所為之規
    定，與過失責任之判定，並無必然之關係，不得僅以未考領
    機車駕駛執照為由，即認應負肇事責任（最高法院85年度台
    上字第813號判決同此見解），故不能僅因證人吳○安未領有
    機車駕駛執照，即遽認其就本件事故亦有過失。
　2.被告雖於本院審理時供稱：我不知道吳○安的時速，但最少
    也有70、80公里等語（見交易卷第139頁），然與證人吳○安
    於警詢時證稱：當時我時速約30-40公里等語（見警卷第4頁
    ），已有極大之差距，而被告嗣後又於本院審理時供稱：我
    從折射鏡看只能看到有車子，不知道速度有多快等語（見交
    易卷第141頁），表示不知道證人吳○安機車時速究竟為何，
    亦未提出任何證據（如行車紀錄器檔案等），以證明證人吳
    ○安係高速超速行駛，是尚難認定被告所述為實。
　3.再者，被告於警詢時供稱：我有發現左側有輛機車離我很遠
    ，發現危險時距離對方70-80公尺，我認為車輛可以過得去
    等語（見警卷第1頁），於本院準備程序時供稱：那裡沒有
    紅綠燈只有折射鏡，我看到吳○安的車在70-80公尺處，我不
    知道他車子騎得那麼快，我認為還有70-80公尺，應該過得
    去等語（見交易卷第55頁），於審理時供稱：當時我是在防
    汛道路前面路口，看折射鏡看到對方的機車在80、90公尺處
    ，我是覺得我過得去等語（見交易卷第139頁），對於其看
    到證人吳○安機車時，究竟二車之距離相隔多遠，前後所述
    已有不一致，是應以何者為可採，亦非無疑；況依被告所述
    ，其既然已經看到證人吳○安之機車沿南北向道路前來，則
    其早已預見證人吳○安即將通過交岔路口，更應注意該停車
    讓證人吳○安機車先直行通過，然其並未如此行，反而相信
    自己之技術能夠在其抵達前左轉成功，而冒然搶先左轉，更
    足認其具有過失。
　4.南北向道路之路段速限為30公里，有道路交通事故調查報告
    表（一）1份在卷可參（見警卷第12頁）：
　⑴雖證人吳○安於警詢時供稱其時速30-40公里，業如前述，然
    其於警詢時亦證稱：我發現危險時距離對方3至5公尺等語（
    見警卷第4頁），而對照其所述及卷附之道路交通事故現場
    圖1份與道路交通事故照片9張（見警卷第11、18-22頁），
    在其發現被告在前時，其機車甚至尚未進入交岔路口，如被
    告能夠行至路口中心處左轉，且未占用來車道搶先左轉，則
    其縱然有超速之情形，但其於進入交岔路口前，發現被告車
    輛時，仍可及時減速甚至煞停，以免發生車禍；然證人吳○
    安依其車道前行，於將近交岔路口時，突然發現右前方被告
    車輛貿然左轉且占用其車道阻擋其行進，縱其當時遵守速限
    30公里前行，每秒速度為8.33公尺（計算式：30000公尺÷60
    分÷60秒），仍難以在短短不到1秒之時間緊急煞車以避免發
    生車禍，更難認其縱有超速情形，然與本件車禍之發生有相
    當之因果關係。
　⑵況依卷附之道路交通事故現場圖1份、道路交通事故照片9張
    、GOOGLE街景照片2張（見警卷第11、18-22頁；交易卷第85
    -87頁），案發後，被告之車輛係位在防汛道路左側，一半
    的車身已經進入交岔路口，剛好完全停在證人吳○安機車行
    進方向之車道前，顯然被告一開始駕車沿防汛道路行駛時，
    並未靠防汛道路右側行駛，反而靠左行駛，參以南北向道路
    路寬僅有5.2公尺，有道路交通事故現場圖1份在卷可查（見
    警卷第11頁），則以被告駕駛自用小客車，沿道路左側行進
    並於交岔路口左轉之方式，其在左轉過程中，甚至轉正至南
    北向道路時，都勢必占用到證人吳○安機車行向之車道。而
    被告於本院審理時供稱：我在防汛道路前路口處，看到折射
    鏡時，我車子是停在「防汛專用」的標字上等語，當時我沒
    有想那麼多，案發地點比較鄉下，機車行進的方向（指南北
    向道路）車子比較多，我沒有想到會這樣等語（見交易卷第
    139、141頁），顯然被告過度相信自身能力，故以此種方式
    左轉，更足徵其具有過失，且其情節之嚴重程度，足使證人
    吳○安縱依速限行駛，仍無法避免與被告之車輛發生車禍，
    更無從認定證人吳○安具有過失，是被告所辯，亦難採信。
(四)本件車禍事故經送鑑定結果，認被告駕駛自用小客車，行經
    無號誌交通路口，未達路口中心處，搶先左轉，為肇事原因
    ；證人吳○安騎乘普通重型機車，無肇事原因，惟無照駕駛
    有違規定，有交通部公路總局嘉義區監理所嘉雲區車輛行車
    事故鑑定會嘉雲區0000000案鑑定意見書1份存卷可查（見偵
    卷第32-34頁），亦與本院為相同之認定。綜上所述，本件
    事證明確，被告犯行應堪認定，應依法論科。
三、論罪科刑：
(一)核被告所為，係犯刑法第284條後段之過失傷害致重傷罪。
(二)被告於事故發生後，因報案人或勤指中心轉來資料未報明肇
    事人姓名，警員前往現場處理時，被告在場，並當場承認為
    肇事人乙節，經被告於本院審理時供述在卷，復有道路交通
    事故肇事人自首情形紀錄表1紙附卷可憑（見警卷第14頁）
    ，是被告對於未發覺之犯罪自首而接受裁判，爰依刑法第62
    條前段規定減輕其刑。
(三)爰審酌被告行經無號誌之交岔路口，疏未注意左轉彎時應行
    至路口中心處左轉，不得占用來車道搶先左轉，且轉彎車應
    暫停讓直行車先行，為肇事原因之過失程度，被害人於10幾
    歲之花樣年華，卻因此遭受重傷，終生無意識，今後歲月均
    需臥床專人照顧，被告犯後坦承犯行，態度尚可，然尚未賠
    償被害人、告訴人、被害人之母所受之損害，亦未與其等達
    成和解，暨被告自陳高商畢業之智識程度、離婚，目前無業
    ，與女友跟弟弟同住等一切情狀，量處如主文所示之刑。
據上論斷，應依刑事訴訟法第273條之1第1項、第299條第1項前
段，刑法第284條後段、第62條前段，刑法施行法第1條之1第1項
，判決如主文。
本案經檢察官陳美君提起公訴，檢察官劉達鴻到庭執行職務。
中　　華　　民　　國　　110 　年　　12　　月　　27　　日
                      刑事第一庭  法　官　吳育汝
以上正本證明與原本無異。
如不服本判決應於收受判決後20日內向本院提出上訴書狀，並應
敘述具體理由；其未敘述上訴理由者，應於上訴期間屆滿後20日
內向本院補提理由書（均須按他造當事人之人數附繕本）「切勿
逕送上級法院」。告訴人或被害人如對於本判決不服者，應具備
理由請求檢察官上訴，其上訴期間之計算係以檢察官收受判決正
本之日期為準。　　　　　　　　　
中　　華　　民　　國　　110 　年　　12　　月　　27　　日
                                  書記官  蘇春榕
附錄論罪科刑法條：
中華民國刑法第284條
因過失傷害人者，處1年以下有期徒刑、拘役或10萬元以下罰金
；致重傷者，處3年以下有期徒刑、拘役或30萬元以下罰金。